臺灣高等法院高雄分院刑事判決　　　　　　　　　　九十三年度上訴字第七一號
　　上　訴　人　臺灣高雄地方法院檢察署檢察官
　　上　訴　人
　　即　被　告　甲○○
　　選任辯護人　江雍正　　律師
　　　　　　　　許乃丹
　　　　　　　　張清雄
　　上　訴　人
　　即　被　告　丙○○
　　被　　　告　乙○○
　　共　　　同
　　選任辯護人　蔡錫欽　　律師
　　　　　　　　邱揚勝
右上訴人因被告違反毒品危害防制條例案件，不服臺灣高雄地方法院九十三年度訴字
第六九三號中華民國九十三年五月卅一日第一審判決（起訴案號：臺灣高雄地方法院
檢察署九十二年度偵字第二五一一一、二五四○○號），提起上訴，本院判決如左：
      主  文
原判決撤銷。
甲○○、丙○○共同意圖販賣而持有第三級毒品，甲○○處有期徒刑柒年；丙○○，
累犯，處有期徒刑肆年。扣案之Ｋ他命毒品稀釋用添加劑陸包（合計為壹佰點肆壹公
克）、夾鍊袋（大）（小）各壹包、錫箔紙壹捲、筷子壹支、鐵匙子壹支、電子秤貳
台，均沒收。
乙○○共同意圖販賣而持有第三級毒品，處有期徒刑參年陸月。
      事  實
一、甲○○是臺南市警察局第二分局警員，丙○○於民國（以下同）八十八年間，曾
    因違反槍砲彈藥刀械管制條例案件，經臺灣高等法院台南分院以九十年上更一字
    第六○號判處有期徒刑三年八月確定，於九十二年四月六日執行完畢，甲○○因
    向真實姓名、確實年籍資料均不詳，綽號「偉仔」之成年男子取得第三級毒品Ｋ
    他命（Ketamine，俗稱Ｋ他命）一批後，乃起意販賣，而於九十二年十二月間，
    向人在大陸之丙○○提議販賣第三級毒品Ｋ他命，丙○○亦同意之，二人乃共同
    基於意圖販賣第三級毒品Ｋ他命之犯意聯絡與行為分擔，丙○○於同年月七日返
    台時，由甲○○提供其高雄縣岡山鎮○○○路三十四巷五號住處房間讓丙○○住
    宿，並交付第三級毒品Ｋ他命三包（淨重六○○．三二公克）、Ｋ他命毒品稀釋
    用添加劑（含有Ｅthenzamide、Aetaminophen鎮痛劑、Caffein咖啡因、Sucrose
    蔗糖等成分）（合計一○○一點四一公克）予丙○○持有中，再由丙○○負責尋
    找購買對象欲出售牟利。嗣丙○○以電話洽商乙○○購買，乙○○稱不需要毒品
    拒絕買受後，丙○○因欲前往大陸，遂請乙○○於同年月十日十七時許南下高雄
    ，乙○○偕同不知情之馮靖中、黃耀弘（另經檢察官為不起訴處分）自嘉義南下
    至高雄縣岡山鎮○○○路三十四巷五號甲○○住處與丙○○會面，丙○○即委請
    乙○○代為找尋買主，乙○○同意，二人即基於共同販賣第三級毒品Ｋ他命牟利
    之犯意聯絡，由丙○○交付一手提袋內裝第三級毒品Ｋ他命二包（毛重分別為二
    ○○點七四、三○五點三八公克，淨重分別為一九七點五二、三○二點五二公克
    ）予乙○○，乙○○並轉交給溤靖中代為接提，正步出該處大門時，為檢察官指
    揮司法警察當場查獲，並扣得該二包第三級毒品Ｋ他命，復自屋內查扣得甲○○
    與丙○○共同持有之第三級毒品Ｋ他命一包（毛重為一○二點四八、淨重為一○○點二八公克）及Ｋ他命毒品稀釋用添加劑六包（含有Ｅthenzamide、Aetamino
    phen鎮痛劑、Caffeine咖啡因、Sucrose蔗糖等成分)(合計約一○○點四一公克)
    、夾鍊袋（大）（小）各一包、錫箔紙一捲、筷子一支、鐵匙子一支、電子秤二
    台。
二、案經臺灣高雄地方法院檢察署檢察官指揮行政院海岸巡防署南部地區巡防局高雄
    市機動查緝隊、高雄縣政府警局鳳山分局查緝後移送臺灣高雄地方法院檢察署檢
    察官偵查起訴。
      理  由
一、右揭意圖販賣而持有第三級毒品Ｋ他命之犯罪事實，業據被告丙○○迭於警訊、
    偵查及原審審理中坦承不諱，被告甲○○固不否認扣案毒品等物均為其所有之事
    實，被告乙○○固不否認於前揭時、地自丙○○處取得二包Ｋ他命而持有旋被警
    查獲之事實，惟被告甲○○、乙○○二人均矢口否認有意圖販賣而持有第三級毒
    品犯行，被告甲○○辯稱：朋友問我要不要施用毒品，我說好，朋友就給我這些
    毒品，之後我去大陸跟丙○○吃飯時，跟他說朋友有給我Ｋ他命毒品，丙○○說
    過一陣子他要回臺灣辦結婚的事，所以我請他詢價，因為我不曉得朋友給我這些
    毒品價值是怎樣的，我不是要販賣的云云；被告乙○○辯稱：我沒有要幫丙○○
    販賣毒品，是丙○○說要出國暫時寄放在我這裡云云。惟查：
（一）被告甲○○，丙○○確有於上揭時、地，為警查獲持有毒品Ｋ他命三包、Ｋ他
      命毒品稀釋用添加濟六包、夾鍊袋、電子秤等物之事實，業據被告甲○○，丙○○自承不諱，而扣案之白色粉末三包經送驗確為第三級毒品Ｋ他命（合計驗
      後淨重六百點一六公克），有內政部警政署刑事警察局九十三年二月二十四日
      刑鑑字第○九二○二四五七四二號鑑驗通知書一份在卷可稽（參九十二年度偵
      字第二五一一一號卷第五十八頁），並有Ｋ他命三包、Ｋ他命毒品淅釋用添加
      濟六包、包裝及分裝毒品用之夾鍊袋（大）（小）各一包、錫箔紙一捲、筷子
      一支、鐵匙子一支、電子秤二台扣案可資佐證。
（二）又證人即同案被告丙○○於偵查中陳稱：「他（指甲○○）要我幫其賣」「我
      沒地方住，他叫我去住他家」「（問：當時你要求代價否﹖）答：沒有，但我
      要求他替我出機票錢，約八、九千元」「（問：甲○○拿出少給你賣？）答：
      就查扣數量」「（問：甲○○叫你價錢賣多少﹖）答：未說明價額，他說依市
      價賣」等語（見九十二年十二月十一日偵查筆錄，即偵查卷第廿四頁）；丙○○於原審審理時仍陳稱：「（問：扣案毒品如何而來？）答：是被告甲○○的
      。（問：甲○○是在何時？何地交給你的？）答：我在九十二年十二月七、八
      日回台灣，被告甲○○在他家交給我，他說他手上有一包Ｋ他命，他叫我去問
      價錢，看是否有人需要Ｋ他命，他叫我去問，我就去問了幾個人，但是確切的
      名字我不曉得，他們告訴我依當時的價格去推算五百公克約新台幣十八萬左右
      ，後來找到被告乙○○，跟被告乙○○說我這裡有Ｋ他命請他下來看。（問：
      監聽譯文是你與甲○○的對話？答：是。（問：監聽錄音帶是在談什麼內容？
      ）答：我跟被告甲○○講等一下有人要下來，可能是買主，我指的人就是被告
      乙○○，但我在電話中並沒有提到被告乙○○的名字，所以我才會跟被告甲○○確認價錢，但後來與乙○○並沒有成交。（問：被告甲○○交給你Ｋ他命時
      ，他知不知道你是要拿去談價錢販賣？）答：他知道，他叫我去問」等語。按
      被告甲○○交付Ｋ他命給丙○○，係叫丙○○去問價錢，而丙○○也確實依其
      指示去詢問價錢，被告甲○○若無販賣之意，何須交付Ｋ他命予丙○○，並請
      丙○○去詢問價錢。又丙○○於找到可能之買主後，還向被告甲○○確認價錢
      ，此項Ｋ他命並非丙○○向甲○○購買，若非二人有販賣之意圖，何須由丙○○向甲○○確認價錢。又若渠二人無販賣之意圖，何以Ｋ他命為甲○○所有，
      丙○○能自作主張自甲○○屋內自行拿取Ｋ他命而交付予乙○○，是被告甲○○交付毒品予丙○○，係請其去詢問價錢，並看是否有人需要將之販賣等情，
      業經證人丙○○於原審具結證述明確，核與被告甲○○與被告丙○○電話聯絡
      之監聽譯文內容相符合，且此監聽譯文亦經原審當庭勘驗結果為：監聽譯文錄
      音帶內容與偵卷所附之譯文內容相符，參諸證人丙○○自警訊、偵查以至原審
      多次供述，均陳述一致，無矛盾反覆之情，並有如上之扣案物，可資佐證證人
      丙○○之證詞，應堪可信，故被告甲○○係基於販賣之意交付該批Ｋ他命予丙○○。
（三）又被告乙○○是否意圖販賣而持有毒品，据同案被告丙○○於偵查中陳稱：「
      我是叫他先拿回嘉義，問有人需要否，或是你有需要，價錢以後再談，不然先
      放你處」等語（見九十二年十二月十一日偵查筆錄，即偵查卷第廿九頁）；丙○○於原審陳稱：「我問乙○○需不需要毒品，他說不用，然後我把毒品交給
      他，請他看看有沒有人要」（見九十三年四月廿二日原審審判筆錄，即原審卷
      第六十七頁）「（問：乙○○為何同意把毒品帶回去﹖）答：我請他把毒品帶
      回去看看是否有人要，他答應」「（問：乙○○知道你要把Ｋ他命拿去賣否﹖
      ）答：他應該了解，他知道我在找買主」等語（見九十三年五月十九日原審審
      判筆錄，即原審卷第一二七、一三一頁）。被告乙○○於偵查中亦自承：「（
      問：丙○○是否如此說﹖）答：是」「（問：你帶回毒品是否要替丙○○販賣
      ﹖）答：我有跟丙○○講不一定有人要」「（問：你帶回毒品之意思﹖）答：
      我有說不一定有人要，丙○○說先放在我那邊」等語（見九十二年十二月十一
      日偵查筆錄，即偵查卷第廿九頁）。按被告丙○○把毒品交給被告乙○○時稱
      「看看有沒有人要」，被告乙○○同意把毒品帶回，並回答稱「不一定有人要
      」，是依雙方之前開對話，被告乙○○已有同意為陳清松尋找買主，只是不確
      定是否可以找到買主，則被告乙○○應係寓有為陳清松找買主之意而攜回並持
      有毒品，其仍應負意圖販賣而持有毒品之責。
（四）再者，Ｋ他命乃價格昂貴之毒品，以前揭被告甲○○所有被查獲扣案之Ｋ他命
      數量鉅大以觀，苟被告甲○○確係欲供自己吸用，於每日施用劑量不可過多之
      情況下，亦可施用長達數月，時間並非短期，則在期間內若因保存不當，在臺
      灣地區氣候潮濕，粉狀物質容易潮解變質之環境下，Ｋ他命即恐因受潮而變質
      ，被告甲○○如僅欲單純施用，實毋須收受數量如此多之毒品，不但有受潮變
      質而受損失之風險，並需設法保存毒品以防受潮變質，且儲存大批毒品又有可
      能被查獲，被告甲○○實不可能不知，是被告甲○○應斷不可能甘冒前述風險
      囤積大量毒品僅為供渠吸食。再者被告甲○○之朋友「偉仔」如欲提供毒品讓
      其施用，為何一次供應如此大量之毒品，亦與常情未合。參以被告甲○○為警
      查獲後採集尿液送請鑑定結果，並未呈毒品陽性反應，此有高雄市立凱旋醫院
      煙毒尿液檢驗成績書一份在卷可稽（見九十二年度偵字第二五一一一號卷第五
      十一頁），足見被告甲○○辯稱所持毒品係為供己施用一情，並不可採。
（五）參以電子磅平時係一般人甚少購置使用，然於販賣少量毒品之際則確為必備之
      工具；又分裝之夾鍊袋，按一般交易毒品之常情，亦係用來分裝少量毒品所必
      須之物，且本案被告甲○○遭扣案之夾鍊袋有分（大）（小）二種規格，則若
      前開夾鍊袋係供被告甲○○分裝毒品方便吸食所用，應無同時需要二種規格夾
      鍊袋之必要，且如此將使毒品附著於夾鍊袋而耗損甚鉅，顯不利於毒品之施用
      ，是以被告甲○○所辯尚難採信。本案既查獲被告甲○○持有高達六百點一六
      公克Ｋ他命、Ｋ他命毒品稀釋用添加劑六包、電子秤、分裝袋（大）（小）各
      一包等物，如非意圖販賣，何須如此大費周章，顯見其應確有意圖販賣Ｋ他命
      之犯罪意圖無疑。
（六）又查販賣毒品係違法行為，非可公然為之，且有其獨特之販售路線及管道，復
      無公定價格，容易增減分裝之份量，而每次買賣之價量，可能隨時依雙方關係
      深淺、資力、需求量及對行情之認知、來源是否充裕、查緝是否嚴緊、購買者
      被查獲時供述購買對象之可能風險之評估等，而異其標準，非可一概而論，從
      而販賣之利得，一般委難察得實情，惟販賣之人從價差或量差中牟利之方式雖
      異，然其販賣行為在意圖營利則同一。被告丙○○、甲○○及乙○○，雖均未
      供述渠等欲以何一價格出售Ｋ他命，惟被告丙○○、甲○○及乙○○三人當無
      可能甘冒重典而不求利得之理。復按一般民眾普遍認知毒品非法交易為政府一
      向查禁嚴森，且予以重罰，衡諸常情，倘非有利可圖，絕無平白甘冒被嚴查重
      罰高度風險之理，是本件自難因無法查悉其欲出售之價格及被告丙○○、甲○○及乙○○三人如何分配利得，諉無營利之意思而認被告丙○○、甲○○及乙○○三人無意圖販賣而持有之犯行。
    綜上所述，因被告丙○○有跟被告甲○○確認該批毒品價錢，足証其二人應有意
    圖販賣而持有毒品情事，被告丙○○於偵查及原審之自白，核與事實相符，應堪
    採信，被告甲○○、乙○○所辯均係事後卸責之詞，不足採信；又按被告丙○○
    把毒品交給被告乙○○時稱「看看有沒有人要」，被告乙○○同意把毒品帶回，
    並回答稱「不一定有人要」，是依雙方之前開對話，被告乙○○已有同意為陳清
    松尋找買主，只是不確定是否可以找到買主，被告乙○○應係有為陳清松找買主
    之意而攜回並持有毒品，本院審理時被告丙○○改稱是叫乙○○保管，未託其找
    買主云云，與前述偵查及原審之陳述不符，應係嗣後迴護乙○○之詞，亦不足採
    ，被告等三人有意圖販賣而持有第三級毒品Ｋ他命之犯行均堪認定。
二、被告甲○○、丙○○、乙○○行為後，毒品危害防制條例已於九十二年七月九日
    修正公布，並於九十三年一月九日生效施行，該條例第五條第三項關於意圖販賣
    而持有第三級毒品規定之犯罪構成要件及刑罰，並無任何變更，從而本件自應適
    用裁判時之法律予以處罰。核被告甲○○、丙○○、乙○○三人所為，均係犯毒
    品危害防制條例第五條第三項之意圖販賣而持有第三級毒品罪。被告甲○○與丙○○二人間，及被告丙○○與乙○○二人間，分別有犯意聯絡及行為分擔，均為
    共同正犯。又被告丙○○於八十八年間，曾因違反槍砲彈藥刀械管制條例案件，
    經臺灣高等法院台南分院以九十年上更一字第六○號判處有期徒刑三年八月確定
    ，於九十二年四月六日執行完畢，此有臺灣高等法院被告全國前案紀錄表及臺灣
    高雄地方法院被告院內索引卡紀錄表各一份附卷可證，其於受有期徒刑之執行完
    畢，五年內再犯有期徒刑以上之本罪，為累犯，應加重其刑。再辯護意旨以被告
    丙○○有供出毒品來源因而破獲之情形，而認其有證人保護法第十四條第一項減
    刑或免除其刑之適用，惟依證人保護法第十四條第一項之規定：「第二條所列刑
    事案件之被告或犯罪嫌疑人，於偵查中供述與該案案情有重要關係之待證事項或
    其他共犯之犯罪事證，因而使檢察官得以追訴該案之其他共犯者，以經檢察官事
    先同意者為限，就其因供述所涉之犯罪，減輕或免除其刑」及證人保護法施行細
    則第二十一條規定：「本法第十四條第一項所稱檢察官事先同意，指檢察官本案
    偵查終結前之同意。檢察官同意者，應記明筆錄。」，而經原審遍閱九十二年十
    二月十一日偵訊筆錄及本案其他偵查卷宗，均未有任何承辦檢察官同意適用證人
    保護法之記載；再參以本件係在被告甲○○住處當場查獲毒品，亦非因被告丙○○之供述，而使檢察官得以追訴該案之其他共犯者，與證人保護法第十四條第一
    項所規定之要件亦有所未符，是尚無減刑或免刑之餘地，附此敘明。
三、原審就被告甲○○、丙○○部分予以論科，固非無見，惟查本件被告乙○○有為
    陳清松找買主之意而攜回並持有毒品，其仍應負意圖販賣而持有毒品之責，故被
    告乙○○與丙○○間應係共犯關係，原審未將被告乙○○論以共犯即為無罪判決
    ，尚有未洽，檢察官上訴認被告乙○○應構成共犯，為有理由，被告甲○○上訴
    否認犯罪，被告丙○○上訴指摘原判決量刑過重，雖均無理由，惟原判決既有可
    議，自應予撤銷改判。審酌被告意圖販賣而持有大量之毒品Ｋ他命，其等犯行足
    以助長施用毒品犯罪之氾濫，對於社會秩序造成嚴重危害，被告甲○○身為警務
    人員，明知毒品危害他人身心，造成家庭破碎，社會失序，竟為一己私慾，利令
    智昏，不但不查緝，反加以收受毒品，並意圖販賣之，不但有愧其職務身分，更
    造成社會潛在重大之危險，被告丙○○有前科，其於犯後已能坦承犯行，態度良
    好，已有悔意，被告乙○○答應找買主，毒品甫接手即被查獲，其犯罪時間甚為
    短暫，該批毒品之數量尚多等一切情狀，爰各依情節量處被告甲○○有期徒刑七
    年，被告丙○○有期徒刑四年，被告乙○○有期徒刑三年六月。扣案Ｋ他命毒品
    稀釋用添加劑六包（合計為一○○點四一公克）、包裝及分裝毒品用之夾鍊袋（
    大）（小）各一包、錫箔紙一捲、筷子一支、鐵匙子一支、電子秤二台，為被告
    甲○○所有之物，業據被告甲○○、丙○○二人供承在卷，且均係供被告甲○○
    、丙○○二人共同意圖販賣Ｋ他命犯罪所用之物，在共犯責任範圍內，均應依同
    條例第十九條第一項規定，均予宣告沒收。至扣案之Ｋ他命，因沒收為從刑，應
    附屬於主刑，不生比較輕重之問題，是以行為後法律有變更者，如新法規定之主
    刑較輕於舊法，或其輕重與舊法完全相同，或僅關於沒收之規定有所修正時，自
    不問其沒收部分之輕重如何，均應依從新之原則，適用裁判時之新法（參照最高
    法院八十七年度台上字第三三三二號判決意旨）。經查，毒品危害防制條例業於
    九十二年七月九日修正公布，並於九十三年一月九日施行，其中該條例第五條第
    三項之意圖販賣而持有第三級毒品罪並未修正，惟同條例第十八條第一項於修正
    前係規定：「查獲之毒品及專供製造或施用毒品之器具，不問屬於犯人與否，均
    沒收銷燬之。但合於醫藥或研究之用者，得不予銷燬」，於修正後則係規定：「
    查獲之第一、二級毒品及專供製造或施用第一、二級毒品之器具，不問屬於犯人
    與否，均沒收銷燬之；查獲之第三、四級毒品及製造或施用毒品之器具，無正當
    理由而擅自持有者，均沒入銷燬之。但合於醫藥、研究或訓練之用者，得不予銷
    燬」，是修正前後之該條例第十八條第一項條文固有若干文字更動，但依上述說
    明，作為主刑之該條例第五條第三項規定既未有任何修正，則單就沒收之規定，
    並不生比較新舊法之問題，應逕為適用修正後之該條例第十八條第一項規定。依
    該規定第三、四級毒品並非適用沒收銷燬之刑事罰，而係適用沒入銷燬之行政罰
    ，本案扣案之Ｋ他命三包，既係屬第三級毒品，自應由查獲機關依現行毒品危害
    防制條例第十八條第一項後段規定，沒入銷燬之，本院爰不併宣告沒收；又門號
    0000000000號（含ＳＩＭ卡）行動電話一具，為被告甲○○所有，門
    號0000000000號（含ＳＩＭ卡）行動電話一具為被告丙○○所有之物
    ，該電話與意圖販賣而持有毒品並無直接關係，亦不予宣告沒收，均附此敘明。
據上論結，應依刑事訴訟法第三百六十九條第一項前段、第三百六十四條、第二百九
十九條第一項前段，毒品危害防制條例第五條第三項、第十九條第一項，刑法第十一
條、第二條第一項前段，第二十八條、第四十七條，判決如主文。
本案經檢察官張其主到庭執行職務。
中    華    民    國      九十三      年      九      月        七      日
                          臺灣高等法院高雄分院刑事第六庭
                                  審判長法官  王憲義
                                        法官  范惠瑩
                                        法官  張盛喜
右正本證明與原本無異。
如不服本判決應於收受本判決後十日內向本院提出上訴書狀，其未述上訴理由者，
並得於提起上訴後十日內向本院補提理由書狀（均須按他造當事人之人數附繕本)「
切勿逕送上級法院」。
                                      書記官  楊茱宜
中    華    民    國      九十三      年      九      月        八      日
附錄本案論罪科刑法條全文：
毒品危害防制條例第五條第三項
意圖販賣而持有第三級毒品者，處三年以上十年以下有期徒刑，得併科新臺幣三百萬
元以下罰金。
